【裁判字號】    98,交訴,363
【裁判日期】    981230
【裁判案由】    肇事逃逸罪等
【裁判全文】
臺灣臺中地方法院刑事判決             98年度交訴字第363號
公  訴  人  臺灣臺中地方法院檢察署檢察官
被      告  乙○○
上列被告因肇事逃逸罪等案件，經檢察官提起公訴（98年度偵字
第26091 號），被告於準備程序中就被訴事實為有罪之陳述，本
院於聽取當事人之意見後，合議庭裁定以簡式審判程序審理，判
決如下：
    主    文
乙○○駕駛動力交通工具肇事，致人受傷而逃逸，處有期徒刑陸
月，如易科罰金，以新台幣壹仟元折算壹日；又服用酒類，不能
安全駕駛動力交通工具而駕駛，處拘役肆拾日，如易科罰金，以
新臺幣壹仟元折算壹日。均緩刑貳年，緩刑期間付保護管束，並
應向指定之公益團體提供壹佰貳拾小時之義務勞務。
被訴過失傷害部分公訴不受理。
    犯罪事實
一、乙○○於民國98年10月19日晚間5 時許，在其位於臺中縣大
    安鄉○○○路122 號之住處，飲用私釀米酒數杯，至同日晚
    間9 時許，已達不能安全駕駛動力交通工具之程度，竟仍駕
    駛車牌號碼M6-7571 號自小貨車，搭載親戚返回渠住處。並
    於同日晚間10時許，駕駛前開車輛沿臺中縣大甲鎮○○○路
    自南向北方向直行，於同日晚間10時10分許，行經該路段與
    文武路交岔路口，因酒後注意力欠佳，無法正常操控前開車
    輛，且本應車輛行駛時應注意車前狀況。而依當時天候晴、
    夜間有照明、柏油道路、路面乾燥無缺陷、無障礙物、視距
    良好，並無不能注意之情事，竟疏未注意及此，不慎追撞前
    由丙○○騎乘之腳踏車，造成丙○○人車倒地，受有左側鎖
    骨骨折、左側肋骨第7﹑8骨折等傷害（過失傷害部分另為公
    訴不受理）。詎乙○○知悉肇事後，竟未下車察看，旋駕車
    離去，而未對丙○○施以救護。經巡邏員警目擊後，於臺中
    縣大甲鎮○○路○段與民生路交岔路口前將其攔停而查獲，
    並測得其之呼氣中所含酒精成分為0.74MG/L。
二、案經丙○○訴由台中縣警察局大甲分局報請臺灣臺中地方法
    院檢察署檢察官偵查起訴。
    理    由
壹、有罪部分：
一、上開犯罪事實，業據被告乙○○於警詢及偵審中均供認不諱
    ，核與證人丙○○證述之情節相符，並有員警職務報告、臺
    中縣大甲鎮○○路街道圖、道路交通事故現場圖、道路交通
    事故調查表(一)(二)、臺中縣警察局疑似道路交通事故肇事逃逸
    追查表、刑法第185條之3案件觀察紀錄表、車籍資料—基本
    資料詳細畫面、臺中縣警察局道路交通事故當事人登記聯單
    、照片8 張、大甲李綜合醫院區域教學診斷證明書、道路交
    通事故當事人酒精測定紀錄表等在卷可憑，足認被告之自白
    與事實相符，事證明確，被告上開犯行均堪以認定。
二、核被告所為，係犯刑法第185條之3服用酒類不能安全駕駛動
    力交通工具罪及第185條之4肇事逃逸罪。其所犯上開二罪，
    犯意個別、行為互殊，應予分論併罰。爰審酌被告酒後駕車
    肇事後未能停車等候員警到場處理，反而駕車逕行駛離現場
    逃逸，致使應受照護者傷害擴大之風險增加，惟其犯後業已
    坦認犯罪，並與被害人丙○○達成和解，賠償其所受之損失
    ，有臺中縣大甲鎮調解委員會調解書1 紙在卷可憑，犯罪後
    態度尚稱良好等一切情狀，分別量處如主文第1 項所示之刑
    ，並均諭知易科罰金之折算標準。末查，被告前未曾因故意
    受有期徒刑以上刑之宣告，有臺灣高等法院被告前案紀錄表
    在卷可按，其為本件犯罪固值非難，然其因一時失慮，而罹
    刑典，事後已與被害人達成和解，以金錢賠償被害人之損失
    ，亦見前述，暨被告於本院警偵審中均坦白承認，犯後態度
    良好，顯見被告已有悔意，其經此偵審程序及有期徒刑之宣
    告後，應能知所警惕信無再犯之虞，本院因認對其所宣告之
    刑，以暫不執行為適當，爰併予宣告緩刑2年，以勵自新。
    惟被告酒後駕車、肇事逃逸，守法觀念顯有不足，為使被告
    於緩刑期間內，知所戒惕，避免緩刑之宣告遭撤銷，且導正
    其行為與法治之觀念，爰併宣告其於緩刑期間內，向指定之
    公益團體、地方自治團體或社區，提供120 小時之義務勞務
    ，並依刑法第93條第1項第2款之規定，應於緩刑期間付保護
    管束，期能使被告於義務勞務過程及保護管束期間，確切明
    瞭其行為所造成之損害，並培養正確法治觀念。
貳、公訴不受理部分：
一、公訴意旨略以：乙○○於上開時、地，酒後駕車行經臺中縣
    大甲鎮○○○路與文武路交岔路口，因酒後注意力欠佳，無
    法正常操控前開車輛，且本應車輛行駛時應注意車前狀況。
    而依當時天候晴、夜間有照明、柏油道路、路面乾燥無缺陷
    、無障礙物、視距良好，並無不能注意之情事，竟疏未注意
    及此，不慎追撞前由丙○○騎乘之腳踏車，造成丙○○人車
    倒地，受有左側鎖骨骨折、左側肋骨第7﹑8骨折等傷害，因
    認乙○○涉犯刑法第284條第1項前段過失傷害罪嫌。
二、按告訴乃論之罪，告訴人於第一審辯論終結前得撤回其告訴
    ，又告訴經撤回者，應諭知不受理之判決，並得不經言詞辯
    論為之，刑事訴訟法第238條第1項、第303條第3款、第 307
    條分別定有明文。查本件被告乙○○經檢察官依刑法第 284
    條第1項前段之過失傷害罪嫌提起公訴，依刑法第287條前段
    之規定，須告訴乃論。茲據告訴人丙○○具狀撤回其告訴，
    揆諸首開說明，爰不經言詞辯論，就此部分諭知不受理之判
    決。
據上論斷，應依刑事訴訟法第273條之1第1項、第299條第1 項前
段、第303條第3款、第307 條，刑法第185條之3、第185條之4、
第41條第1項前段、第51條第10款、第74條第1項第1款、第2項第
5款、第93條第1項，刑法施行法第1條之1，判決如主文。
本案經檢察官甲○○到庭執行職務
中    華    民    國    98    年    12    月    30    日
                  刑事第九庭    法  官 唐光義
以上正本證明與原本無異。
如不服本判決應於收受判決後10日內向本院提出上訴書狀，並應
敘述具體理由；其未敘述上訴理由者，應於上訴期間屆滿後20日
內向本院補提理由書（均須按他造當事人之人數附繕本）「切勿
逕送上級法院」。
                                書記官 黃聖心
中    華    民    國    98    年    12    月    30    日
【附錄本案論罪科刑法條】
中華民國刑法第185條之3
服用毒品、麻醉藥品、酒類或其他相類之物，不能安全駕駛動力
交通工具而駕駛者，處 1 年以下有期徒刑、拘役或科或併科 15
萬元以下罰金。
中華民國刑法第185條之4
（肇事遺棄罪）
駕駛動力交通工具肇事，致人死傷而逃逸者，處 6 月以上 5 年
以下有期徒刑。
中華民國刑法第51條
（數罪併罰之方法）
數罪併罰，分別宣告其罪之刑，依下列各款定其應執行者：
一、宣告多數死刑者，執行其一。
二、宣告之最重刑為死刑者，不執行他刑。但罰金及從刑不在此
    限。
三、宣告多數無期徒刑者，執行其一。
四、宣告之最重刑為無期徒刑者，不執行他刑。但罰金及從刑不
    在此限。
五、宣告多數有期徒刑者，於各刑中之最長期以上，各刑合併之
    刑期以下，定其刑期。但不得逾三十年。
六、宣告多數拘役者，比照前款定其刑期。但不得逾一百二十日
    。
七、宣告多數罰金者，於各刑中之最多額以上，各刑合併之金額
    以下，定其金額。
八、宣告多數褫奪公權者，僅就其中最長期間執行之。
九、宣告多數沒收者，併執行之。
十、依第 5 款至第 9 款所定之刑，併執行之。但應執行者為
    3 年以上有期徒刑與拘役時，不執行拘役。
中華民國刑法第74條
（緩刑要件）
受 2 年以下有期徒刑、拘役或罰金之宣告，而有下列情形之一
，認以暫不執行為適當者，得宣告 2 年以上 5 年以下之緩刑，
其期間自裁判確定之日起算：
一、未曾因故意犯罪受有期徒刑以上刑之宣告者。
二、前因故意犯罪受有期徒刑以上刑之宣告，執行完畢或赦免後
    ，五年以內未曾因故意犯罪受有期徒刑以上刑之宣告者。
緩刑宣告，得斟酌情形，命犯罪行為人為下列各款事項：
一、向被害人道歉。
二、立悔過書。
三、向被害人支付相當數額之財產或非財產上之損害賠償。
四、向公庫支付一定之金額。
五、向指定之政府機關、政府機構、行政法人、社區或其他符合
    公益目的之機構或團體，提供四十小時以上二百四十小時以
    下之義務勞務。
六、完成戒癮治療、精神治療、心理輔導或其他適當之處遇措施
    。
七、保護被害人安全之必要命令。
八、預防再犯所為之必要命令。
前項情形，應附記於判決書內。
第 2 項第 3 款、第 4 款得為民事強制執行名義。
緩刑之效力不及於從刑與保安處分之宣告。
中華民國刑法第93條
（緩刑與假釋之保護管束）
受緩刑之宣告者，除有下列情形之一，應於緩刑期間付保護管束
外，得於緩刑期間付保護管束：
一、犯第 91 條之 1 所列之罪者。
二、執行第 74 條第 2 項第 5 款至第 8 款所定之事項者。
假釋出獄者，在假釋中付保護管束。

司法院資訊處製作；財團法人民間司法改革基金會備份。
